臺灣高雄地方法院刑事判決　　　　　　　99年度重訴字第69號
公　訴　人　台灣高雄地方法院檢察署檢察官
被　　　告　林丁文
指定辯護人　本院公設辯護人蘇鴻吉
上列被告因擄人勒贖等案件，經檢察官提起公訴（99年度偵字第
37243號），本院判決如下：
    主  文
林丁文犯擄人勒贖罪，累犯，處有期徒刑柒年貳月，扣案之摺疊
刀壹把沒收。
    事  實
一、林丁文前曾於民國92年因竊盜案件，經法院判處有期徒刑2
    年4 月確定，於94年2 月5 日假釋出獄；復於94年假釋期間
    因施用毒品案件，經法院判處有期徒刑8 月、9 月（有期徒
    刑9 月嗣減為有期徒刑4 月又15日）確定，經撤銷假釋合併
    殘刑有期徒刑7 月7 日至96年7 月16日執行完畢，猶不知悔
    改。竟因生活開支入不敷出、舉債過鉅、再加上受到債務催
    促，為清償債務及支應生活需求而萌生擄人勒贖之歹念，於
    99年12月10日上午7 時20分許，騎乘其母林薛圭市所有之GF
    9-191 號重型機車行經高雄市○○區○○路與建中街口附近
    ，見男童何○○（89年生、真實姓名年籍詳卷）獨自1 人上
    學，無家長陪同，認有機可乘，頓時選定其為擄人勒贖之對
    象。林丁文遂持隨身所攜帶之摺疊刀1 把，騎乘上開機車靠
    近至何○○身旁，強行將何○○拉上機車踏板位置，右手騎
    車，左手持摺疊刀架在何○○胸部及脖子位置，藉此行為表
    達若未聽令行事即將加生命、身體及自由惡害之意思通知，
    致何○○因而心生畏懼，而受其實力支配與之同行。林丁文
    繼而喝令何○○安靜、閉上眼睛，沿高雄市○○區○○街、
    民權路、民治路、民族路、富強路、仁愛路及成功路等處行
    駛。嗣車行至高雄市○○區○○路一段147 巷12號處逼問何
    ○○後獲知其父何☆☆（年籍姓名詳卷，下稱甲男）之聯絡
    方式，遂於同日上午7 時40分許在高雄市茄萣區茄萣衛生所
    旁公用電話撥打甲男0911△△△637 號（完整號碼詳卷）行
    動電話告知：「你兒子現在在我手上，拿20萬（新台幣，下
    同）來，我還你兒子（同時要求何○○叫一聲爸爸，藉供辨
    識身分），否則將對你兒子不利」云云等將加生命、身體及
    自由等惡害之意思通知，使甲男亦因而心生畏怖，經甲男告
    知：「現在景氣不好，那有錢給你」等語後，即將電話掛斷
    。甲男接獲林丁文電話告知之訊息，深感不安，旋即與其妻
    聯絡，經其妻前往何○○所就讀之國小查證獲悉並未依預訂
    行程到校，即向高雄市政府警察局湖內分局茄萣分駐所（下
    稱茄萣分駐所）報案，同時返家處理。甲男於尚未抵達茄萣
    分駐所前，林丁文復在同址之公用電話撥打甲男上開行動電
    話確認其已擄獲何○○。嗣林丁文透過甲男表達資力欠佳之
    詞，獲悉其非經濟狀況富裕之人，故於未經取贖前即同日上
    午8 時40分許，帶同何○○沿濱海路、尚義街、至高雄市○
    ○區○○路188 號超商前，將何○○釋放，何○○在林丁文
    限制約1 小時20分之行動自由後，始步行到校就學。林丁文
    嗣再撥打甲男上開行動電話告知：何○○已放走，我現在人
    在嘉義，在跑路中，不要報警，你是否與人結怨，我是受人
    委託，你需要包1 個紅包給我，我會請人於30分鐘後至茄萣
    區成功國小前面等你，我朋友騎白色機車，車號有191 等語
    。甲男即會同警方佯以依約於同年12月10日上午9 時40分前
    往高雄市茄萣區成功國小前，欲交付紅包，見林丁文已到達
    等候，經林丁文詢問身分，進而提出未經署名記載受託之紙
    條影本，為警查獲，並扣得其所有之摺疊刀1 把。
二、案經高雄市政府警察局湖內分局移請台灣高雄地方法院檢察
    署檢察官偵查起訴。
    理  由
一、按被告以外之人於審判外之陳述雖不符刑事訴訟法第159 條
    之1 至之4 等4 條之規定，而經當事人於審判程序同意作為
    證據，法院審酌該言詞陳述或書面陳述作成時之情況，認為
    適當者，亦得為證據；當事人、代理人或辯護人於法院調查
    證據時，知有前項不得為證據之情形，而未於言詞辯論終結
    前聲明異議者，視為有前項之同意」，刑事訴訟法第159 條
    之5 定有明文。本判決後述證人於審判外之陳述及卷附書證
    即書面之傳聞證據等，檢察官、被告、辯護人於本院審理時
    ，均明示同意作為證據，本院審酌該言詞陳述及書面陳述作
    成之情況，未見有何不適當之情形，故依上開規定，均得為
    證據。
二、訊據被告對上揭事實，除與被害人甲男第一通聯絡電話對話
    內容中揚言「將對何○○不利」之詞矢口否認外，餘均坦承
    不諱，核與證人即被害人何○○、甲男證述之情節相符，並
    有路線圖影本、電子地圖、未經署名記載受託之紙條影本各
    1 份、相片4 幀附卷可稽，並有摺疊刀1 把扣案供佐，足證
    被告前揭自白，洵屬有據，至堪採信。被告固以前詞置辯，
    惟其與被害人甲男初次進行對話之內容，業據證人甲男於警
    詢時證陳：我於99年12月10日上午7 時40分在高雄市○○區
    ○○路開車時，接獲一名陌生男子的電話表示：「何先生，
    你兒子在我手邊，你準備20萬元來贖人，否則要對你兒子不
    利」等語甚詳，已難認被告所辯為可採。徵諸當時情境，被
    告擄獲何○○之過程，係以強行將何○○拉上機車踏板位置
    ，右手騎車，左手持摺疊刀架在何○○胸部及脖子位置，藉
    此行為表達若未聽令行事即將加生命、身體及自由惡害之意
    思通知，致何○○因而心生畏懼，而受其實力支配等情。佐
    以被告擄獲何○○之目的本係得財，且藉持摺疊刀架在何○
    ○脖子之方式，展現其加害意思之整體情狀觀之，被害人甲
    男獲悉其子被他人加害之狀況在持續中，若無法依加害人指
    示，客觀上勢必造成何○○有所不利，甚至進而受有生命、
    身體及自由之危險，至為顯然，足證被告確有表示若未準備
    20 萬 元贖人，將對何○○不利之事實，故被告旨揭辯詞，
    核與事證未符，不足採信。故本案事證明確，被告犯行堪予
    認定，應依法論科。
三、按擄人勒贖罪，係指其擄人行為出於勒贖之目的者而言，行
    為人茍以勒贖之目的而擄人，祇須被擄人喪失行動自由，而
    置於加害者實力支配之下即屬即遂（最高法院24年上字第50
    11號判例及85年度台上字第3675號判決參照）。被告基於勒
    贖之目的，持刀將被害人何○○置於其實力支配之下，再以
    電話向被害人甲男索求贖款，揆諸前開說明，核其所為係犯
    法第347 條第1 項之擄人勒贖罪。另按擄人勒贖罪，原為妨
    害自由及恐嚇取財罪之結合犯，在以勒贖之意圖而將被擄人
    置於行為人實力支配之下，即屬既遂，行為人等於犯罪實施
    中縱有妨害自由、恐嚇或強取被擄人財物情事，仍為原擄人
    勒贖行為之一部，均不另論罪（最高法院89年度台上字第
    2404 號 ），故被告對被害人何○○雖有實施恐嚇及妨害自
    由犯行，對被害人甲男施以恐嚇犯行，觀諸旨揭說明，其恐
    嚇及妨害自由行為應為擄人勒贖罪之一部，不另論罪。被告
    前曾於92年因竊盜案件，經法院判處有期徒刑2 年4 月確定
    ，於94年2 月5 日假釋出獄；復於94年假釋期間因施用毒品
    案件，經法院判處有期徒刑8 月、9 月（有期徒刑9 月嗣減
    為有期徒刑4 月又15日）確定，經撤銷假釋合併殘刑有期徒
    刑7 月7 日至96年7 月16日執行完畢，此有本院被告院內裁
    判案件紀錄表及台灣高等法院被告前案紀錄表，其於有期徒
    刑之執行完畢後5 年內再犯本件法定刑為有期徒刑以上之罪
    ，為累犯，應依刑法第47條第1 項規定加重其刑（法定刑死
    刑及無期徒刑依法不得加重）。被害人何○○於上揭事實發
    生時係未滿12歲之兒童，此有其年籍資料在卷可稽，被告故
    意對於兒童犯擄人勒贖罪，爰依兒童及少年福利法第70條第
    1 項前段之規定，加重其刑（法定刑死刑、無期徒刑依法不
    得加重），並就法定刑有期徒刑部分，遞加重其刑。次按刑
    法第347 條第5 項前段所謂未經取贖而釋放被害人，係指犯
    擄人勒贖之罪，未經取贖，行為人自動終止勒贖之意思而釋
    放被擄人而言，如已取得部分贖款，或與被擄人談妥條件，
    將被擄人釋放，限令其於一定期間籌款交付者，其釋放既非
    出於自動終止勒贖之意思，即與該條項規定不合（最高法院
    80 年 度台上字第2809號判決參照）。被告雖於獲悉被害人
    經濟狀況非佳，即自動終止勒贖之意，將被害人何○○釋放
    後，仍佯以受人之託，於前揭時間、地點與被害人甲男約妥
    交付紅包事宜，復如前述。惟被告於未取得贖款，且尚未與
    被害人何○○或甲男談妥釋放被擄者之對價條件前，即將被
    害人何○○釋放，揆諸前開說明，仍應依刑法第347 條第5
    項前段規定減輕其刑，並依法先加後減之。
四、爰審酌被告正值青年，竟不思以己力賺取合法財物，反為圖
    私利及贖款，公然在眾目睽睽之下，隨機擄走獨自上學之稚
    童，嚴重戕害被害兒童之身心健康及人格發展，形成難以抹
    滅之傷害，令被害人之父母心生恐懼，亦使社會上人人自危
    ，對於兒童上下學安全更加提高警覺及提供更嚴密之保護措
    施，造成社會成本的無端浪費，危害社會治安情節非輕；惟
    念其犯後坦承大部分犯行，未經取贖前，幾經考量深感不妥
    ，主動釋放被害人何○○，將其置於自己實力支配之時間非
    長，足見其良心未泯，且未對其實施實質身體上之傷害，並
    慮及其犯罪動機、生活狀況、品行、教育程度為高中肄業等
    一切情狀，量處如主文所示之刑，以資懲儆。末查，扣案之
    摺疊刀1 把係被告所有用以供本案犯罪所用之物，業據被告
    供承在卷，爰依刑法第38條第1 項第2 款之規定併予宣告沒
    收。至於被告所製作未經署名記載受託意旨之紙條，並未扣
    案，此觀諸卷附扣押物品清單自明，故公訴人認業已扣案，
    即有誤會。且該紙條係被告實施擄人勒贖罪後，為隱藏其身
    分所製作，業據其於本院審理中供承在卷（詳本院卷第48
    頁），足認尚非直接供犯罪所用，基上理由本院爰未就該紙
    條為沒收之諭知，併此敘明。
據上論斷，應依刑事訴訟法第299 條第1 項前段，兒童及少年福
利法第70條第1 項前段，刑法第347 條第1 項、第5 項前段、第
47條第1 項、第38條第1 項第2 款，判決如主文。
本案經檢察官鄭靜筠到庭執行職務。
中　　華　　民　　國　 100　　年　　1 　　月　　24　　日
                  刑事第十一庭審判長法  官  李代昌
                                    法  官  林韋岑
                                    法  官  鄭  瑋
以上正本證明與原本無異。
如不服本判決應於收受判決後10日內向本院提出上訴書狀，並應
敘述具體理由。其未敘述上訴理由者，應於上訴期間屆滿後20日
內向本院補提理由書(均須按他造當事人之人數附繕本)「切勿逕
送上級法院」。
中　　華　　民　　國　100 　　年　　1 　　月　　24　　日
                                    書記官  許麗珠
附錄本判決論罪科刑適用法條
中華民國刑法第347條
（擄人勒贖罪）
意圖勒贖而擄人者，處死刑、無期徒刑或 7 年以上有期徒刑。
因而致人於死者，處死刑、無期徒刑或 12 年以上有期徒刑；致
重傷者，處死刑、無期徒刑或 10 年以上有期徒刑。
第 1 項之未遂犯罰之。
預備犯第 1 項之罪者，處 2 年以下有期徒刑。
犯第 1 項之罪，未經取贖而釋放被害人者，減輕其刑；取贖後
而釋放被害人者，得減輕其刑。
